【裁判字號】    94,上易,871
【裁判日期】    950223
【裁判案由】    竊盜
【裁判全文】
臺灣高等法院高雄分院刑事判決         94年度上易字第871號
上  訴  人  臺灣高雄地方法院檢察署檢察官
被      告  甲○○
上列上訴人因被告竊盜案件，不服臺灣高雄地方法院94年度訴字
第2462號中華民國94年10月31日第一審判決（起訴案號：臺灣高
雄地方法院檢察署94年度偵字第8559號、94年度偵字第9794號）
，提起上訴（併辦案號：同署94年度速偵字第1505號），本院判
決如下：
    主  文
原判決關於甲○○部分撤銷。
甲○○連續踰越牆垣竊盜，處有期徒刑壹年柒月。
    事  實
一、甲○○基於竊盜之概括犯意，意圖為自己不法之所有，於下
    列時地連續為竊盜行為：
（一）甲○○於94年1 月13日凌晨某時，自乙○○設於高雄縣六
      龜鄉○○村○○路118 號「同安診所」後方，攀爬踰越該
      診所後院圍牆，進入該診所後院附連圍繞之土地內（無故
      侵入他人附連圍繞之土地部分，未據告訴），徒手竊取乙
      ○○所有置於該土地上涼亭（非建築物）內之SAMPO 牌DV
      D 放影機1 部、倚天牌掌上型電腦1 部及NP3 鋼筆型錄音
      筆1 支，及乙○○所有置於該涼亭桌子抽屜內之現金新臺
      幣（下同）數千元，得手後即逃離現場。
（二）甲○○於94年1 月13日上開竊行後至94年2 月25日間之某
      日，在陳慶雄高雄縣六龜鄉○○村○○路1 巷3 號住處內
      ，與陳慶雄（業經原審判決確定）共同基於竊盜之犯意聯
      絡，共同謀議竊取乙○○財物，由陳慶雄交付其先前於94
      年1 月間某日（1 月13日之後），在高雄縣六龜鄉○○村
      ○○路118 號「同安診所」前，因見該診所菲律賓籍員工
      POLISA（起訴書誤載乙○○）未將機車鑰匙（含同安診所
      大門及側門鑰匙計19支）取下，而起意下手竊得之同安診
      所大門、側門鑰匙予甲○○，再推由甲○○持該等鑰匙開
      啟同安診所大門或側門入內行竊，待竊得財物後分贓。俟
      於94年2 月25日凌晨2 時至4 時許間、同年4 月4 日凌晨
      1 時30分許，甲○○即依上開謀議內容，先後持上開鑰匙
      ，開啟同安診所大門、側門，進入該診所建築物內（侵入
      建築物部分未經告訴），趁平日該診所於晚間9 時後員工
      均已下班，屋內無人之際，於94年2 月25日凌晨2 時至4
      時許間徒手竊取如附表1 ，於同年4 月4 日凌晨1 時30
      分許竊取附表2 所示乙○○所有之物，得手後，即開啟該
      建築物2 樓後門，行走鄰戶平房屋頂離開現場，旋往陳慶
      雄上開住處內分贓。嗣於94年4 月12日15時許，經警持搜
      索票至陳慶雄上開住處搜索，當場扣得如附表1 編號1 至
      13號、如附表2 編號1 至8 號所示之物（其中編號5 所示
      VCD 光碟片僅56片）；且於同日16時許，在甲○○高雄縣
      六龜鄉中興村中庄105 號住處，扣得SAMPO 牌DV D放影機
      1 部、香港腳藥膏2 條等物；再於94年4 月20日14時20
      分許，在甲○○上開住處扣得如附表1 編號14至20號、如
      附表2 編號5 號（VCD 光碟片僅51片）所示之物，因而得
      知上情，其餘竊得之物則下落不明。
（三）甲○○於94年11月17日中午12時10分許，見高雄縣六龜鄉
      中興村中庄106 之2 號賴陳美月住宅大門未鎖，即開門進
      入該屋廚房（侵入住宅部分未經告訴）、竊取賴陳美月所
      有之泡麵3 包、雞蛋4 顆，得手後即逃離現場，嗣於同日
      12時30分許，在同村中庄105 號前，為警查獲，並當場扣
      得上開泡麵3 包、雞蛋4 顆。
二、案經高雄縣政府警察局六龜分局報告臺灣高雄地方法院檢察
    署檢察官偵查起訴及移送併辦。
    理  由
一、證據能力部分：本件原審被告甲○○以外之人於審判外所為
    之言詞或書面陳述，檢察官與被告於原審審判程序均同意作
    為證據（見原審卷第26-28頁），本院審酌上開證據作成時
    之情況，認為適當，依刑事訴訟法第159條之5第1項規定，
    應有證據能力。
二、訊之被告甲○○於警訊、偵查及原審均坦承於上開時地，連
    續竊盜被害人乙○○所有如事實欄所載之物；並於警訊及檢
    察官偵訊中供承於上開時地竊取被害人賴陳美月所有泡麵3
    包及雞蛋4 顆，核與證人乙○○於警詢及原審審理中證述之
    情節大致相符（見警一卷第92、93、96、97、102 、103 、
    108 、109 、115 -117、129 、130 頁；原審卷第46- 54
    頁），竊盜乙○○財物部分並有刑案現場測繪圖1 張、受理
    刑事案件報案三聯單、勘察採證同意書1 張、現場相片10
    幀、贓物認領保管單2 份及監視畫面照片4 幀在卷可佐（見
    警一卷第94-95 頁、第98-101頁、第104-107 頁、第111-11
    4 頁、第124-127 頁、第131 頁），及94年4 月12日搜索扣
    押筆錄、扣押物目錄表各1 份、搜扣贓物之相片32 幀 、本
    票影本10張、支票影本5 張乙○○醫師執照2 張、台新銀行
    信用卡、駕駛執照各1 張、機車行車執照3 張、郵政存簿儲
    金簿封面1 張（以上均為影本）（見警一卷第13-23 頁、第
    24、25、27-32 頁、37-40 頁、42、43、45-47 頁、48頁）
    ，94年4 月20日扣押筆錄、扣押物品目錄表各1 份及在被告
    住處扣得贓物之相片4 張、被告至同安診所指出其行竊出入
    處之相片4 張在卷可按（見警一卷第73至76頁）。此外，被
    告竊取賴陳美月財物部分並有94年11月17日扣押筆錄、扣押
    物品目錄表、贓物認領保管單各1 份及贓物相片2 張在卷可
    為佐證（見94年度速偵字第1505號卷第12-16 頁、20頁），
    本件被告竊盜犯行明確，應堪認定。
三、關於被告甲○○於94年2 月25日、4 月4 日持以開啟同安診
    所大門或側門之鑰匙是否為陳慶雄先前所竊得，而於事後交
    被告行竊一節，被告雖於原審就共同被告陳慶雄被訴共同竊
    盜部分以證人身分證稱：該鑰匙係伊本人竊得，警訊時因會
    害怕，所以才說是被告陳慶雄交付鑰匙予伊，陳慶雄並未與
    伊共謀竊取物品等語（見原審卷第56頁），陳慶雄於警訊中
    亦否認交付該鑰匙予被告甲○○行竊同安診所內之財物，陳
    稱：在伊住處扣得之贓物均係被告所寄放，伊不知被告如何
    進入同安診所等語（見警一卷第3 、5 、7 頁）。惟查被告
    甲○○用以開啟同安診所大門或側門之鑰匙係陳慶雄先竊得
    後，於彼等共謀行竊同安診所內財物時始交付予被告，嗣由
    被告以該鑰匙開啟該診所大門或側門入該診所行竊等情已被
    告於警訊及檢察官偵訊中陳述明白（見警卷第60、61頁，94
    年度偵字第8559號卷第45頁），且被告於警局、檢察官偵查
    中為陳述，並未遭受刑求逼供，訊問過程中，警察、檢察官
    亦未教導其如何應答，被告應訊後，均於閱覽筆錄後始簽名
    等情，業據被告於原審審理中證述明確（見原審卷第57頁）
    。被告於上開警訊及偵查中所言係基於其自由意思所為，應
    堪認定，是其於原審改稱：因害怕而供出被告陳慶雄等語顯
    無可信。又被告甲○○自承：伊與陳慶雄係相識1 年多之朋
    友，彼此熟識，伊放假時均會至陳慶雄家中等語（見警卷第
    59 頁 、原審卷第61頁），顯見被告與陳慶雄交情非淺，佐
    以被告既已坦承各該竊盜犯行，並無構陷陳慶雄以圖脫罪之
    必要，被告上開於警、偵訊所言應有可採，其於原審翻異前
    詞而為上開陳述，顯係迴護陳慶雄之詞，不足採信。此外，
    陳慶雄於94年3 月28日上午10許，在其上開住處內，以林志
    雄並無前科，不會被查到，事成後將給付零用金為由，將被
    告於94年2 月25日在同安診所竊得之支票1 紙（支票號碼為
    FA0000000 號，發票人為郭錦河，面額為16萬5 千元，發票
    日為94年3 月31日，付款人為旗山鎮農會信用部），連同所
    有郵政存簿儲金簿交付林志雄持往六龜郵局辦理交換，並存
    入陳慶雄本人郵局帳戶內之事實，業據證人林志雄於警詢中
    陳述明確（見警一卷第80頁至第83頁），並有郵政存簿儲金
    簿影本、支票影本及郵局監視畫面照片附警卷可參（詳警一
    卷第85-89 頁）。倘陳慶雄係單純受被告甲○○之託，代為
    保管上開贓物，衡情亦無在被告甲○○未委託其代為提示該
    支票之情形下，逕自委託他人代為交換提示之理，其逕自為
    此處分贓物之行為，益見其非僅單純代被告甲○○保管上開
    贓物。綜此，陳慶雄於竊取POLISA置放於機車之鑰匙後，再
    與被告甲○○共謀行竊，而將鑰匙交予被告，推由被告持該
    等鑰匙侵入被害人乙○○之診所竊取財物，事成之後再分贓
    之事實，應堪以認定。
四、被告於94年1月13日凌晨某時，踰越同安診所後院圍牆侵入
    該後院附連圍繞之土地竊盜，核犯刑法第321條第1項第2款
    踰越牆垣竊盜罪；按本件被告行竊之同安診所營業時間係自
    早上7時30分起至21時許，自晚間9時許休診至隔日上午7時
    30分，均無人留於診所，此業經被害人乙○○陳明在卷（見
    原審卷第46頁），則被告行竊同安診所之凌晨時段，平日即
    無人居住於該診所內，並非被告行竊之時，適該診所內正好
    無人居住，自難謂該診所於晚間9時許至隔日上午7時30分之
    時段仍為有人居住之建築物。至刑法第321條第1項第1款所
    謂「夜間」侵入「有人居住之建築物」竊盜，係指侵入該有
    人居住之建築物行竊的時點須在夜間始足當之，非指建築物
    於夜間某一時段平日有人居住，即可認係「有人居住之建築
    物」。易言之，夜間侵入有人居住之建築物竊盜罪之成立，
    固不以行竊當時建築物內果有人居住為必要，然仍須以行為
    人行竊之時段，該建築物平日有人居住為要件。核被告於94
    年2月25日凌晨、4月4日凌晨侵入同安診所行竊及94年11月
    17日竊取賴陳美月之物均係犯刑法第320條第1項之罪。被告
    所為1次踰越牆垣加重竊盜及數次普通竊盜，時間緊接而犯
    同一基本構成要件，顯係基於概括犯意為之，應依連續犯之
    規定，論以踰越牆垣加重竊盜之一罪，並加重其刑。被告於
    94 年2月25日凌晨、4月4日凌晨侵入同安診所行竊部分與陳
    慶雄有犯意聯絡、共同謀議及行為分擔，應論以共同正犯。
    起訴書就被告於94年2月25日凌晨、4月4日凌晨侵入同安診
    所行竊部分原適用刑法第320條第1項普通竊盜罪應屬正確，
    檢察官於原審審判期日當庭變更適用同法第321條第1項第1
    款夜間侵入有人居住建築物行竊之加重竊盜罪（見原審卷第
    69頁）尚非妥適，惟起訴之基本社會事實既屬相同，本院逕
    予變更起訴法條，附此敘明。又本件併案審理部分既與起訴
    部分有連續犯之裁判上一罪關係，自為起訴效力所及，本院
    應併為審判，併此敘明。原審以被告甲○○犯行明確，予以
    論科，固非無見，惟其就被告於94年2 月25日凌晨、4 月4
    日凌晨侵入同安診所行竊部分論以刑法第321 條第1 項第1
    款夜間侵入有人居住之建築物罪，適用法條尚有未洽；又原
    審就併案審理即被告竊取賴陳美月財物部分未及審酌，亦非
    妥適，檢察官執此指摘原判決不當為有理由，原判決並有上
    開可議之處，自應由本院撤銷改判。爰審酌被告甲○○單獨
    或共同3 次侵入被害人乙○○經營之同安診所竊取財物，使
    乙○○陷於極端恐懼之中，精神及心理均遭受甚大壓力，不
    知何時診所將再遭竊，且犯後均未與乙○○達成和解，及本
    件竊取乙○○財物價值不菲，惡性非輕，且於原審判決後，
    仍不思悔改，再度行竊，然此次行竊之物價值甚微等一切情
    狀，量處如主文第二項所示之刑。
五、被告經合法傳喚，無正當理由不到庭，爰不待其陳述逕行判
    決。
六、同案被告陳慶雄部分，均經原審判決確定，自不另論列，附
    此敘明。
據上論斷，應依刑事訴訟法第369條第1項前段、第364條、第371
條、第299 條第1 項前段、第300 條，刑法第56條、第321 條第
1 項第2 款，判決如主文。
本案經檢察官林應華到庭執行職務。
中    華    民    國    95    年    2     月    23    日
                  刑事第八庭    審判長法  官  李炫德
                                      法  官  李淑惠
                                      法  官  蔡國
以上正本證明與原本無異。
不得上訴。
中    華    民    國    95    年    2     月    23    日
                                書記官  邱麗莉
附錄本件判決論罪科刑法條：
刑法第321條第1項第2款
犯竊盜罪而有左列情形之一者，處6 月以上、5 年以下有期徒刑
：
一  於夜間侵入住宅或有人居住之建築物、船艦或隱匿其內而犯
    之者。
二  毀越門扇、牆垣或其他安全設備而犯之者。
三  攜帶兇器而犯之者。
四  結夥三人以上而犯之者。
五  乘火災、水災或其他災害之際而犯之者。
六  在車站或埠頭而犯之者。
附表1：即94年2月25日失竊之物
 ┌───┬─────────┬──────────┬───┐
 │編  號│ 品         名    │  數            量  │備  註│
 ├───┼─────────┼──────────┼───┤
 │  1   │ 玉         珮    │  16 塊             │      │
 ├───┼─────────┼──────────┼───┤
 │  2   │ 玉         獸    │   6 塊             │      │
 ├───┼─────────┼──────────┼───┤
 │  3   │ 玉         環    │   1 只             │      │
 ├───┼─────────┼──────────┼───┤
 │  4   │ 玉         人    │   2 個             │      │
 ├───┼─────────┼──────────┼───┤
 │  5   │ 玉         盤    │   1 個             │      │
 ├───┼─────────┼──────────┼───┤
 │  6   │ 玉   花    生    │   1 個             │      │
 ├───┼─────────┼──────────┼───┤
 │  7   │ 玉         印    │   1 個             │      │
 ├───┼─────────┼──────────┼───┤
 │  8   │ 本         票    │  10 張             │      │
 │      │                  │ 本票號碼：088255 │      │
 │      │                  │   號至088258號計4  │      │
 │      │                  │   張（面額均為3 萬 │      │
 │      │                  │   元）             │      │
 │      │                  │ 本票號碼：088259 │      │
 │      │                  │   號1 張（面額為3  │      │
 │      │                  │   萬5 千元）       │      │
 │      │                  │ 本票號碼：088260 │      │
 │      │                  │   號1張（面額為3萬 │      │
 │      │                  │   元）             │      │
 │      │                  │ 本票號碼：828197 │      │
 │      │                  │   號、347855號計2  │      │
 │      │                  │   張（面額均為10萬 │      │
 │      │                  │   元）             │      │
 │      │                  │ 本票號碼：347858 │      │
 │      │                  │   號1 張（面額為2萬│      │
 │      │                  │   元）             │      │
 │      │                  │ 本票號碼：347854 │      │
 │      │                  │   號1 張（面額為5萬│      │
 │      │                  │   元）             │      │
 ├───┼─────────┼──────────┼───┤
 │  9   │ 支          票   │  5 張              │竊取6 │
 │      │                  │ 支票號碼：CAS0042│張，另│
 │      │                  │   430 號至CAS004243│支票號│
 │      │                  │   2 號計3張（面額均│碼為FA│
 │      │                  │   為5 萬元，付款人 │001987│
 │      │                  │   均為高雄市第三信 │1 號支│
 │      │                  │   用合作社）       │票1 張│
 │      │                  │ 支票號碼：FA00182│（面額│
 │      │                  │   21號1 張（面額為1│16萬5 │
 │      │                  │   0 萬9 千元，付款 │千元，│
 │      │                  │   人旗山鎮農會信用 │付款人│
 │      │                  │   部）             │旗山鎮│
 │      │                  │ 支票號碼：TNC0026│農會信│
 │      │                  │   152 號1 張（面額 │用部）│
 │      │                  │   為4 萬元，付款人 │部分，│
 │      │                  │   臺東區中小企業銀 │由被告│
 │      │                  │   行）             │陳慶雄│
 │      │                  │                    │交由林│
 │      │                  │                    │志雄提│
 │      │                  │                    │示。  │
 ├───┼─────────┼──────────┼───┤
 │  10  │ 乙○○醫師執照   │   2 張             │      │
 ├───┼─────────┼──────────┼───┤
 │  11  │ 臺新銀行信用卡   │   1 張             │      │
 ├───┼─────────┼──────────┼───┤
 │  12  │ 乙○○汽車駕照   │   1 張             │      │
 ├───┼─────────┼──────────┼───┤
 │  13  │ 機車行照         │   2 張             │      │
 ├───┼─────────┼──────────┼───┤
 │  14  │ 膚爽乳膏         │   4 盒             │      │
 ├───┼─────────┼──────────┼───┤
 │  15  │ 納豆紅麴健康食品 │   2 瓶             │      │
 ├───┼─────────┼──────────┼───┤
 │  16  │ 阿諾維他命E      │   1 瓶             │      │
 ├───┼─────────┼──────────┼───┤
 │  17  │ SIMEPAR健康食品  │   1 盒             │      │
 ├───┼─────────┼──────────┼───┤
 │  18  │ SERMION頭暈藥    │   1 盒             │      │
 ├───┼─────────┼──────────┼───┤
 │  19  │ 原   子   筆     │  45 支             │      │
 ├───┼─────────┼──────────┼───┤
 │  20  │ 手   電   筒     │   1 支             │      │
 ├───┼─────────┼──────────┼───┤
 │  21  │ 白 色 玉 獅      │   1 個             │以下未│
 │      │                  │                    │扣案  │
 ├───┼─────────┼──────────┼───┤
 │  22  │ 棕 色 玉 硯      │   1 個             │      │
 ├───┼─────────┼──────────┼───┤
 │  23  │ 現        金     │  約3、4萬元        │      │
 ├───┼─────────┴──────────┼───┤
 │  24  │ 乙○○所有玉文鎮1只、大皮包3只（內有金 │      │
 │      │ 額5 萬元支票1張，數量不詳之私人信件、證│      │
 │      │ 件）及其它數量不詳之玉器。             │      │
 └───┴────────────────────┴───┘
附表2：即94年4月4日失竊之物
 ┌───┬─────────┬──────────┬───┐
 │ 編 號│ 品         名    │ 數              量 │ 備 註│
 ├───┼─────────┼──────────┼───┤
 │  1   │ 玉         印    │  1 個              │      │
 ├───┼─────────┼──────────┼───┤
 │  2   │ 玉         珮    │  2 塊              │      │
 ├───┼─────────┼──────────┼───┤
 │  3   │ 六龜鄉光明巷住宅 │  7 支              │      │
 │      │ 鑰匙             │                    │      │
 ├───┼─────────┼──────────┼───┤
 │  4   │ 機 車 鑰 匙      │  2 支              │因POLI│
 │      │                  │                    │SA失竊│
 │      │                  │                    │之鑰匙│
 │      │                  │                    │係一整│
 │      │                  │                    │串，而│
 │      │                  │                    │左開機│
 │      │                  │                    │車鑰匙│
 │      │                  │                    │係2 支│
 │      │                  │                    │，應非│
 │      │                  │                    │POLISA│
 │      │                  │                    │失竊之│
 │      │                  │                    │物。  │
 ├───┼─────────┼──────────┼───┤
 │  5   │ VCD光碟片        │ 107片              │該光碟│
 │      │                  │                    │片係94│
 │      │                  │                    │年4 月│
 │      │                  │                    │4 日所│
 │      │                  │                    │失竊之│
 │      │                  │                    │物，再│
 │      │                  │                    │由被告│
 │      │                  │                    │2 人平│
 │      │                  │                    │分之事│
 │      │                  │                    │實，已│
 │      │                  │                    │據被告│
 │      │                  │                    │甲○○│
 │      │                  │                    │陳述明│
 │      │                  │                    │確（詳│
 │      │                  │                    │警卷第│
 │      │                  │                    │61頁第│
 │      │                  │                    │10行後│
 │      │                  │                    │半段以│
 │      │                  │                    │下），│
 │      │                  │                    │而被害│
 │      │                  │                    │人黃德│
 │      │                  │                    │和亦陳│
 │      │                  │                    │稱：光│
 │      │                  │                    │碟片係│
 │      │                  │                    │94年4 │
 │      │                  │                    │月4 日│
 │      │                  │                    │報失竊│
 │      │                  │                    │等語（│
 │      │                  │                    │詳警卷│
 │      │                  │                    │第109 │
 │      │                  │                    │頁第10│
 │      │                  │                    │行以下│
 │      │                  │                    │）    │
 ├───┼─────────┼──────────┼───┤
 │  6   │ 監視器主機       │  1 臺              │      │
 ├───┼─────────┼──────────┼───┤
 │  7   │ 錄  音  機       │  1 臺              │      │
 ├───┼─────────┼──────────┼───┤
 │  8   │ 威  爾  剛       │ 10粒（竊取2 瓶，扣 │      │
 │      │                  │ 得10粒）           │      │
 ├───┼─────────┼──────────┼───┤
 │  9   │ 香港腳藥膏       │  2 條              │      │
 ├───┼─────────┼──────────┼───┤
 │  10  │ 現       金      │  1萬元             │以下未│
 │      │                  │                    │扣案  │
 ├───┼─────────┼──────────┼───┤
 │  11  │ 數 位 相 機      │  1 臺              │      │
 ├───┼─────────┼──────────┼───┤
 │  12  │ 耳  溫  槍       │  2 臺              │      │
 ├───┼─────────┼──────────┼───┤
 │  13  │ 鹿       茸      │  2 支（已切片）    │      │
 ├───┼─────────┴──────────┼───┤
 │  14  │ 其它乙○○所有，數量不詳之玉器、儲金簿 │      │
 │      │ 、信用卡及提款卡等物                   │      │
 └───┴────────────────────┴───┘


司法院資訊處製作；財團法人民間司法改革基金會備份。
